臺灣高等法院高雄分院刑事判決　　　　　　　　　　九十一年度上訴字第八七三號
　　上　訴　人
　　即　被　告　丁○○
　　　　　　　　戊○○
　　右二人共同
　　選任辯護人　吳剛魁
　　上　訴　人
　　即　被　告　乙○○
　　　　　　　　丙○○
　　右　一　人
　　選任辯護人　吳剛魁
　　　　　　　　楊焜義
右上訴人因違反懲治走私條例案件，不服臺灣高雄地方法院九十年度訴字第二四一五
號，中華民國九十一年四月三十日第一審判決（起訴案號：臺灣高雄地方法院檢察署
九十年度偵字第一三六三九號、九十年度偵字第一四九七三號、九十年度偵字第一五
九二七號、九十年度偵字第一六六二六號；移送臺灣高雄地方法院併案審理案號：九
十一年度偵字第三二０九號）提起上訴，本院判決如左：
    主  文
原判決撤銷。
丁○○共同連續私運管制物品進口逾甲告數額，處有期徒刑貳年。扣案如附表一、二
、三所示之洋菸，均沒收之。
乙○○共同私運管制物品進口逾甲告數額，處有期徒刑壹年。扣案如附表一所示之洋
菸沒收之。
戊○○共同連續私運管制物品進口逾甲告數額，處有期徒刑壹年捌月。扣案如附表一
、二、三所示之洋菸，均沒收之。
丙○○共同連續私運管制物品進口逾甲告數額，處有期徒刑壹年肆月。扣案如附表二
、三所示之洋菸，均沒收之。
    事  實
一、丁○○基於走私洋菸進口之概括犯意，先於民國八十九年十二月上旬某日，將其
    負責擔任船長之高雄籍「許秀娥號」漁船，以八萬元之代價加以改造，設置密艙
    ，以便利放置走私洋菸，而以新台幣（下同）十萬元之代價，受雇於綽號「阿強
    」者不詳姓名年籍之成年男子，約定走私管制物品洋菸進口。隨即於民國九十年
    一月八日上午七時許，夥同與其有共同走私洋菸進口犯意聯絡之乙○○及基於走
    私洋菸進口概括犯意之戊○○，由丁○○擔任船長，乙○○、戊○○擔任船員，
    駕駛「許秀娥號」漁船，自高雄縣茄萣鄉興達港報關出海作業捕漁，於同日晚間
    十時許，在北緯二十一度二十五分、東經一一八度四十分非我國領海處，向一艘
    不詳船名之商船接駁如附表一所示完稅價格總計為三百六十萬五千二百五十元之
    管制進口物品洋菸，由乙○○、戊○○分別於船首、船尾拉繩子，共同將上開洋
    菸搬運至船上、藏放於漁船之密艙中，私運進口。嗣於九十年一月十日十八時許
    ，返回高雄縣蚵仔寮漁港，停泊在該港東側碼頭處時，為警當場查獲，並扣得如
    附表一所示之管制進口物品洋菸。
二、丁○○復承前之概括犯意，於九十年五月二十一日十二時許，在高雄市旗津漁港
    以十萬元之代價，受雇於綽號「阿國」者不詳姓名年籍之成年男子，約定走私管
    制物品洋菸進口，再夥同與其有共同走私犯意聯絡之戊○○（亦承前之概括犯意
    ）及基於走私洋菸進口概括犯意之丙○○，於九十年五月二十三日凌晨二時四十
    分許，駕駛「軍得發號」漁船，在北緯二十二度三十五分、東經一一九度二十分
    非我國領海處，向一艘不詳船名之商船接駁如附表二所示完稅價格總計為五百二
    十萬二千四百六十元之管制進口物品洋菸，並共同將該洋菸搬運至船上藏放於漁
    船之密艙中，私運進口。旋因形跡可疑，於當日（即二十三日）二十一時許，在
    我國領海內之東港外海三點七海哩附近為警當場查獲，並扣得如附表二所示之管
    制進口物品洋菸。
三、丁○○再承前之概括犯意，於九十年八月一日在高雄市旗津漁港，以十萬元之代
    價，受雇於綽號「阿吉」者不詳姓名年籍之成年男子，約定走私管制物品洋菸進
    口，再夥同與其有共同走私犯意聯絡並承前概括犯意之戊○○、丙○○，於九十
    年八月三日中午十二時四十分許，駕駛「興漁滿號」漁船自高雄二港口中和安檢
    站出港，於九十年八月七日二十二時許，至北緯二十度二十分、東經一一八度非
    我國領海處向一艘不詳船名之商船接駁如附表三所示完稅價格總計為二百十二萬
    六千一百五十元之管制進口物品洋菸，並共同將該洋菸搬運至船上藏放於漁船之
    密艙中，私運進口。嗣於九十年八月八日上午八時五分許，在北緯二十二度三十
    四分（起訴書誤載為三十分）、東經一一九度五十一分我國領海處為警當場查獲
    ，並扣得如附表三所示之管制進口物品洋菸。
四、案經內政部警政署保安警察第三總隊第三大隊、臺灣省菸酒甲賣局高雄分局、行
    政院海岸巡防署海洋巡防總局第五（高雄）海巡隊移送臺灣高雄地方法院檢察署
    偵查起訴及移送臺灣高雄地方法院併案審理。
    理  由
一、訊據被告丁○○對其於事實一、二、三所列時、地，私運管制物品洋菸進口之事
    實，均坦承不諱，惟辯稱：「這些都是我個人的行為，船員均不知情，我擔心事
    前讓其他船員知道會走漏消息，且萬一他們知道後不出海，臨時找不到船員，耽
    誤接駁時間，根本賠不起，所以不敢讓他們知道，打算到船上再向他們說，並給
    他們二萬元，但他們不要，我就請外勞幫忙搬洋菸。」云云；訊之被告戊○○、
    丙○○除對事實三部分之犯行坦承不諱，並分別供稱：「第三次是因為我結婚要
    跟他（指丁○○）借錢，他要求我參與，我有搬運走私物品。」、「那陣子因為
    我沒有工作，所以就跟他們（指丁○○）出去，出去的時候不曉得，但是有幫忙
    搬。」等語外，被告戊○○對於事實一、二部分、被告丙○○對於事實二部分之
    犯行，均矢口否認，被告戊○○辯稱：「前二次我雖然有上船，但是是去捕魚，
    並不知道丁○○要走私，密艙的事情是警察拿照片給我們看，警察告訴我的，我
    才知道那是放洋菸的地方」等語，被告丙○○則辯稱：「頭一次我是不知情才出
    去的，並未走私」云云；訊之被告乙○○則矢口否認有事實一之走私犯行，辯稱
    ：「丁○○叫我出海時，並不知道要走私，我在船上睡覺時，被丁○○叫起來說
    商船不知道發生什麼事，叫我到船頭去綁繩子，綁好了我又回到休息的地方，這
    是船員該做的事，後來過了一會兒，商船有丟東西下來，丁○○問我要不要幫忙
    ，我當時拒絕他說不要，就在休息室裡休息」云云。
二、經查：
  (1)、右開事實，業據被告丁○○迭於警、偵訊、原審及本院審理中供承不諱，復有
      行政院海岸巡防署海洋巡防總局檢查記錄表、高雄關稅局扣押貨物、運輸工具
      收據及搜索筆錄、機漁船（含船員）進出港檢查表及查獲照片多幀在卷可稽，
      並有如附表所示未稅洋菸扣案可資佐證，而本所查獲如附表一、二、三所示走
      私未稅洋菸完稅價格分別高達三百六十萬五千二百五十元、五百二十萬二千四
      百六十元、二百十二萬六千一百五十元，有財政部高雄關稅局九十年六月二十
      八日關緝字第九００六０六０一號函（台灣屏東地方法院檢察署九十年偵字第
      四五七號卷宗第八十七頁）、高雄關稅局查獲洋菸酒報告表及財政部高雄關稅
      局九十年八月三十日關緝字第九００六０八五二號函（台灣高雄地方法院檢察
      署九十年偵字第一三六三九號卷宗第三頁、第六十二頁）在卷足憑。
  (2)、雖被告乙○○對於事實一之犯行，被告戊○○對於事實一、二之犯行，被告丙○○對於事實二之犯行均辯稱：出海前不知情，對於丁○○詢問是否願意幫忙
      搬運時，均表示拒絕、並未參與云云，然觀之卷附查獲時照片顯示，除事實一
      部分之走私未稅洋菸係以黑色麻袋包覆，放置於船艙密室中外，其餘均是以黑
      色塑膠袋包裹後，整齊堆置在漁船甲板之上，扣案之未稅洋菸數量極為龐大，
      非賴被告乙○○、戊○○、丙○○之協力參與堆置並指示地點存放，又如何能
      將此數量龐大之未稅洋菸除整齊地放置於甲板外及堆置於船艙之內；被告丁○○雖稱：「要以二萬元僱請船員幫忙搬運，但他們都不要，只好請商船上的外
      勞幫忙」云云，然被告丁○○接駁走私洋菸之地點均在風浪強勁之外海，船隻
      與船隻間僅能以纜繩將船頭船尾綑綁在一起之方式併靠，被告乙○○亦供稱走
      私洋菸係以丟擲之方式，丟到船隻甲板上（見被告乙○○九十年一月十五日警
      訊筆錄），在此種情況下，所謂商船上之外籍勞工如何能至被告丁○○所駕駛
      之船隻上，協助將數量龐大的走私洋菸擺放整齊？屆時入港，被告丁○○一人
      又將如何將此數量龐大之洋菸起運上岸？是被告丁○○上開供述，顯與常情不
      符，核屬迴護之詞，尚不足為被告乙○○、戊○○、丙○○有利之認定。又船
      隻出海一次之作業成本約需八千元一節，業據被告丁○○於本院審理中供述明
      確，其亦供稱：「被查獲三次中，只有第一次有捕到漁貨，其他二次均無所獲
      」等語（見台灣高雄地方法院檢察署九十年偵字第一三六三九號卷宗第七十六
      頁），在漁貨不豐之情況下，仍多次耗費作業成本夥同被告乙○○、戊○○、
      丙○○等人出海，甚至另行出資改造船艙、設置密室，其等出海之目的即在走
      私未稅洋菸，應無可疑。再者，該船亦非大船，船上載有如此鉅量之洋菸，所
      置之處又是船艙或甲板上，被告乙○○、戊○○、丙○○於船上活動之際豈有
      不知情之理；況共同被告丁○○於九十年一月十日警訊時亦已供稱：「在九十
      年一月八日搬運洋菸當時被告乙○○在船首、被告戊○○在船尾幫我拉繩子。
      」等語，被告乙○○、戊○○既分別在船首、船尾幫忙拉繩子，謂不知走私或
      未參與，亦與情理有悖，故被告乙○○、戊○○、丙○○對上開走私犯行，非
      但知情並參與其中之事實，應堪認定。是被告乙○○、戊○○、丙○○等前開
      所辯，核與事實不符，顯係卸責之詞，不足採信。
  (3)、按洋菸為行政院依懲治走私條例規定所甲告之「管制物品項目及其數額」丙項
      第一款所示之管制進口物品，依該項規定，一次私運該項所規定物品一項或數
      項，其總額由海關照緝獲時之完稅價格計算，超過新臺幣十萬元者，即屬懲治
      走私條例第二條第一項之走私物品。扣案如附表一、二、三所示未稅洋菸之完
      稅價格分別三百六十萬五千二百五十元、五百二十萬二千四百六十元及二百十
      二萬六千一百五十元之事實，有高雄關稅局前開函文在卷足憑，足證扣案未稅
      洋菸均為已逾甲告數額之管制物品無誤。
  (4)、綜上所述，本件事證明確，被告丁○○、乙○○、戊○○、丙○○四人犯行均
      堪認定。
三、查本件被告丁○○等四人所接駁未稅洋菸走私犯罪之地點，均在我國十二海浬領
    海及二十四海浬鄰接區範圍之外，有內政部九十年十月二十九日台（九十）內地
    字第九０一五二０七號函及內政部九十一年十月七日台內地字第０九一００一三
    ００八號函各一紙在卷可查。核被告丁○○、乙○○、戊○○、丙○○四人私?
    管制進口物品未稅洋菸進口之行為，均犯懲治走私條例第二條第一項之私運管制
    物品進口逾甲告數額之走私罪。又被告等行為後，懲治走私條例於九十一年六月
    二十六日修正甲布，同年月二十八日生效施行，其中第二條第一項原規定為：「
    私運管制物品進口﹑出口逾甲告數額者，處七年以下有期徒刑，得併科新台幣二
    十萬元以下罰金」，修正後規定為：「私運管制物品進口、出口逾甲告數額者，
    處七年以下有期徒刑，得併科新臺幣三百萬元以下罰金」，比較此次修正前後之
    規定，以修正前之規定有利於行為人，被告等四人之前開犯行在此次修正前，故
    應依刑法第二條第一項但書規定，適用修正前規定處罰。又行政院依懲治走私條
    例第二條第二項專案指定管制物品及其數額之甲告，其內容之變更，對於變更前
    走私行為之處罰，不能認為有刑法第二條之適用（司法院大法官釋字第一○三號
    解釋參照）。經查，「管制物品項目及其數額」雖經行政院於九十年十二月十七
    日修正甲布，刪除原丙項管制進口物品，一次私運左列物品之一項或數項，其總
    額由海關照緝私時之完稅價額計算，超過新台幣拾萬元者（外弊按當時辦理外匯
    銀行買進價額折算），其中一「洋煙、洋酒、捲煙紙」部分，但此部分之刪除，
    乃屬事實問題，非法律變更，無刑事訴訟法第三百零二條第四款規定犯罪後法律
    已廢止其刑罰之適用。被告等四人行為時，此項管制進口物品之內容既尚未變更
    ，對於變更前被告上開之運送走私行為處罰，自無刑法第二條之適用問題，仍依
    行為時之管制物品進口內容予以處罰。又菸酒管理法條於九十一年一月一日始施
    行，被告等行為既在九十一年一月一日以前，亦無菸酒管理法之適用，附此敘明
    。就事實一之行為，被告丁○○、乙○○、戊○○與綽號「阿強」之成年男子間
    ，就事實二之行為，被告丁○○、戊○○、丙○○與綽號「阿國」者之成年男子
    間，就事實三之行為，被告丁○○、戊○○、丙○○與綽號「阿吉」者之成年男
    子間，均有犯意之聯絡及行為之分擔，皆為共同正犯。被告丁○○、戊○○二人
    先後三次走私洋菸之犯行（事實一、二、三），被告丙○○先後二次走私洋菸之
    犯行（事實二、三），時間緊接，觸犯構成要件相同之罪名，顯係各出於概括犯
    意反覆為之，均為連續犯，應依刑法第五十六條之規定論以一罪，並均加重其刑
    。
四、原審對被告等四人論罪科刑，固非無見，惟查：(1)、原審判決未及比較新舊懲治
    走私條例第二條第一項規定，應依有利於被告之修正前該法第二條第一項規定論
    處，自有未洽；(2)、被告丁○○係以十萬元之代價，受雇於綽號「阿國」者之成
    年男子，夥同戊○○、丙○○於九十年五月二十三日凌晨二時四十分許，在北緯
    二十二度三十五分、東經一一九度二十分非我國領海處向一艘不詳船名之商船接
    駁如附表二所示完稅價格總計為五百二十萬二千四百六十元之管制進口物品洋菸
    ，而於當日（即二十三日）二十一時許，在東港外海三點七海哩附近為警當場查
    獲之事實，業據被告丁○○於九十年五月二十四日警訊時供述明確（見台灣高雄
    地方法院檢察署九十一年度偵字第三二０九號卷宗第四頁背面、第五頁），原審
    認此次走私之時間為九十年五月三十日二十一時四十分許，接駁之地點為東港外
    海三點七海浬我國領海處，且走私代價為三十萬元，而於同年月二十四日凌晨一
    時許在高雄港三號碼頭處為警查獲，核與事實不符，容有未合；(3)、被告丙○○
    僅參與事實二、三之走私犯行，並未參與事實一之走私犯行，然原審主文第四項
    對於被告丙○○部分應沒收之物，卻包含附表一所示之洋菸，顯有主刑與從刑不
    符之違誤。被告等四人上訴意旨否認犯罪，指摘原判決不當，雖無理由，惟原判
    決既有上開可議之處，自應由本院將原判決予以撤銷改判。爰審酌被告丁○○、
    乙○○、戊○○、丙○○四人貪慾圖利，欲藉進口及運送走私物品獲取不正利益
    ，動機非善、且私運及運送之上開物品數量及價額至鉅，所為對國家稅收足生影
    響並助長走私犯行，及被告丁○○係主謀，惡性較重大，被告乙○○、戊○○、
    丙○○三人犯罪後尚飾詞狡辯，不知悔改，且如附表一、二、三所示之未稅洋煙
    完稅價格總計高達一千零九十三萬三千八百六十元等一切情狀，分別量處如主文
    第二、三、四、五項所示之刑。扣案如附表一、二、三所示之未稅洋菸，各係共
    犯綽號「阿強」、「阿國」、「阿吉」所有且分別供被告等四人犯罪所用之物，
    均應依刑法第三十八條第一項第二款規定，併予宣告沒收。另出入港檢查簿一本
    及許秀娥印章一枚，非屬被告丁○○、乙○○、戊○○、丙○○等人及共犯「阿
    強」、「阿國」、「阿吉」之成年男子所有，且亦非供本件私運及運送管制進口
    物品洋菸犯行所用之物，從而，本院自無從併予宣告沒收之，附此敘明。
五、至檢察官移送併案審理部分（台灣高雄地方法院檢察署九十一年度偵字第三二０
    九號）之犯罪事實與已起訴部分之犯罪事實（即事實二部分）完全相同，係單純
    一罪關係，本院自得併為審理，附此敘明。
據上論斷，應依刑事訴訟法第三百六十九條第一項前段、第三百六十四條、第二百九
十九條第一項前段，九十一年六月二十六日修正前懲治走私條例第二條一項、第十一
條，刑法第二條第一項但書、第二十八條、第五十六條、第三十八條第一項第二款，
判決如主文。
本案經檢察官彭南雄到庭執行職務。
中      華      民      國    九十一    年     十一     月     十九     日
                              臺灣高等法院高雄分院刑事第三庭
                                  審判長法官  周賢銳
                                        法官  莊崑山
                                        法官  陳中和
右正本證明與原本無異。
如不服本判決應於收受本判決後十日內向本院提出上訴書狀，其未述上訴理由者，
並得於提起上訴後十日內向本院補提理由書狀（均須按他造當事人之人數附繕本)「
切勿逕送上級法院」。
                                      書記官  梁美姿
中      華      民      國    九十一    年   十一     月     十九     日
附錄：本判決論罪科刑法條：
懲治走私條例第二條第一項
私運管制物品進口、出口逾甲告數額者，處七年以下有期徒刑，得併科新台幣二十萬
元以下罰金。
附表一：
┌────┬──────┬──────────────────────┐
│編號    │品名        │包數                                        │
├────┼──────┼──────────────────────┤
│一      │七星牌      │二十萬二千六百二十包                        │
├────┼──────┼──────────────────────┤
│二      │銀星牌      │六千一百二十包                              │
├────┼──────┼──────────────────────┤
│三      │峰牌        │二萬包                                      │
└────┴──────┴──────────────────────┘
附表二：
┌────┬──────┬──────────────────────┐
│編號    │品名        │包數                                        │
├────┼──────┼──────────────────────┤
│一      │七星牌      │十萬九千包                                  │
├────┼──────┼──────────────────────┤
│二      │大衛杜夫牌  │七萬七千包                                  │
├────┼──────┼──────────────────────┤
│三      │峰牌        │六萬二千五百包                              │
└────┴──────┴──────────────────────┘
附表三：
┌────┬──────┬──────────────────────┐
│編號    │品名        │包數                                        │
├────┼──────┼──────────────────────┤
│一      │七星牌      │八萬四千五百包                              │
├────┼──────┼──────────────────────┤
│二      │峰牌        │三萬二千五百包                              │
└────┴──────┴──────────────────────┘
